【裁判字號】    99,上易,1031
【裁判日期】    990713
【裁判案由】    傷害等
【裁判全文】
臺灣高等法院刑事判決                99年度上易字第1031號
上  訴  人  臺灣臺北地方法院檢察署檢察官
上  訴  人
即  被  告  丙○○○
輔  佐  人  乙○○
上列上訴人因被告傷害等案件，不服臺灣臺北地方法院99年度易
字第51號，中華民國99 年3月30日第一審判決（起訴案號：臺灣
臺北地方法院檢察署98年度偵字第20000 號），提起上訴，本院
判決如下：
    主  文
上訴駁回。
    事  實
一、丙○○○與甲○○為鄰居，民國98年7月21日9時許，因甲○
    ○將車輛停放靠近丙○○○臺北市○○區○○路2段21 號住
    處大門附近發生爭執，丙○○○竟基於傷害人身體之犯意，
    持木棍追打甲○○，致甲○○受有右上臂、右前臂、左前臂
    、右手背、左小指擦傷、瘀傷、血腫、頭痛併頭暈之傷害。
二、案經甲○○訴由臺北市政府警察局大安分局報請臺灣臺北地
    方法院檢察署檢察官偵查起訴。
    理  由
甲、程序方面：
    按刑事訴訟法第159條第1項雖規定，被告以外之人於審判外
    之言詞或書面陳述，除法律有規定外，不得作為證據。惟同
    法第159條之5第1、2項已規定，經當事人於審判程序同意作
    為證據，法院審酌該言詞陳述或書面陳述作成時之情況，認
    為適當者，亦得為證據。又當事人、代理人或辯護人於法院
    調查證據時，知有第159條第1項不得為證據之情形，而未於
    言詞辯論終結前聲明異議者，視為有前項之同意（指同條第
    1項之同意作為證據），此乃第159條第1 項所容許，得作為
    證據之例外規定之一。查本案所據以認定被告丙○○○犯罪
    事實之供述證據及非供述證據，被告及檢察官於言詞辯論終
    結前，均未就上開證據主張有刑事訴訟法第159條第1項不得
    為證據之情形，本院復審酌各該證據作成時並無違法及證明
    力明顯過低之瑕疵等情況，認為適當，是本案之供述證據及
    非供述證據，均有證據能力。
乙、實體方面：
壹、傷害有罪部分：
一、訊據上訴人即被告丙○○○雖矢口否認有何傷害犯行，並辯
    稱：伊沒有持木棍追打告訴人甲○○，是甲○○從背後打伊
    ，並拉伊頭髮，伊才拿木棍擋，兩人是互毆云云。然查上述
    事實，業據被告於原審審理時供認不諱（見原審卷第18頁反
    面），核與告訴人指訴情節相符，而被告確有持木棍追打告
    訴人之事實，亦據經民眾報案而到現場處理之警員徐彬源、
    張培原、符基強等人於檢察官偵查中證述明確（見偵卷第51
    至53頁），復有臺北市立聯合醫院仁愛醫院驗傷診斷證明書
    、告訴人驗傷相片、臺北市政府警察局大安分局受理各類案
    件紀錄表、員警值勤報告在卷可資佐證，足徵被告於原審審
    理時之自白與事實相符。是被告於本院審理時之辯解，應屬
    卸責飾詞，委無可採。本案事證明確，被告傷害犯行洵堪認
    定。另互毆係屬多數動作構成單純一罪，而互為攻擊之傷害
    行為，縱令一方先行出手，還擊之一方，在客觀上苟非單純
    對於現在不法之侵害為必要排除之反擊行為，因其本即有傷
    害之犯意存在，自無主張防衛權之餘地（最高法院96年臺上
    字第3526號判決意旨參照），即被告辯稱互毆屬實，亦無礙
    於被告傷害罪之成立，併此敘明。
二、核被告所為，係犯刑法第277條第1項之傷害罪。被告所有供
    犯罪使用之木棍一支，雖未扣案，然既經被告於原審審理中
    提示其照片，顯然仍然存在，應依刑法第38條第1項第2款之
    規定宣告沒收。
三、原審以被告犯罪事證明確，適用刑法277條第1項、第41條第
    1項前段、第38條第1項第2款，刑法施行法第1條之1第1項之
    規定，並審酌刑法第57條規定之一切情狀，量處被告拘役四
    十日，如易科罰金以新幣一千元折算一日，並對被告犯罪用
    之棍子予以宣告沒收，其認定事實、適用法律及量刑，核無
    違法或不當，被告提起上訴否認犯罪，為無理由，應予駁回
    。
貳、毀損無罪部分：
一、公訴意旨另以：被告丙○○○基於毀損告訴人甲○○手腕上
    玉鐲之不確定犯意，持木棍追打告訴人雙手臂時，致告訴人
    戴在左手腕之玉鐲碎裂掉落地面，毀損不堪使用，因認被告
    涉犯刑法第354 條之毀損罪嫌。公訴人認被告涉犯毀損罪嫌
    ，係以告訴人之指述，被告之供述及玉鐲碎裂相片、寶石鑑
    定證明書為其主要論據。惟訊據被告堅決否認有何毀損犯行
    ，並辯稱：伊打架時，根本沒有看到告訴人手上戴有玉鐲，
    是事後告訴人才從家裡拿出破碎玉鐲云云，經查：被告於於
    追打告訴人之過程中，告訴人以雙手護頭造成手腕上之玉鐲
    受到木棍之撞擊斷裂落地，業據告訴人於警詢時及原審審理
    中證述在卷（見偵卷第5頁、原審卷第17 頁），顯見被告當
    時未從注意告訴人手上戴有玉鐲，連告訴人亦係事後發覺，
    而經路人撿拾後始發現玉鐲破碎，是被告僅係基於傷害之目
    的追打被告，其本意並無毀損告訴人手腕上玉鐲之犯意甚明
    ，尚難遽認被告有毀損之不確定故意，充其量僅構成民事上
    之侵權行為而負賠償責任，自難以刑法之毀損罪名相繩。惟
    毀損罪嫌部分，檢察官係與傷害罪嫌部分依據想像競合犯起
    訴，因有裁判上一罪關係，爰不另為無罪之諭知。
二、本院審理結果，認原審對被告毀損部分為無罪之判決，已於
    判決內詳述其理由，其認事用法，均無違誤，應予維持。持
    檢察官仍執陳詞提起上訴，請求將原判決此部撤銷，更為適
    當之判決，委無可採。是檢察官上訴無理由，應予駁回。
據上論斷，應依刑事訴訟法第368條，判決如主文。
本案經檢察官羅建勛到庭執行職務。
中    華    民    國    99    年    7     月    13    日
                  刑事第二十庭審判長法  官  楊貴雄
                                    法  官  許必奇
                                    法  官  周明鴻
以上正本證明與原本無異。
不得上訴。
                                    書記官  郭彥琪
中    華    民    國    99    年    7     月    13    日
附錄：本案論罪科刑法條全文
中華民國刑法第277條
（普通傷害罪）
傷害人之身體或健康者，處3年以下有期徒刑、拘役或1千元以下
罰金。
犯前項之罪因而致人於死者，處無期徒刑或7年以上有期徒刑；
致重傷者，處3年以上10年以下有期徒刑。

司法院資訊處製作；財團法人民間司法改革基金會備份。
